臺北高等行政法院判決
　　　　　　　　　　　　　　　　　　93年度訴字第02426號
　　　　　　　　　　　　　　　.
原　　　告　日商‧東芝電梯股份有限公司
代　表　人　甲○○○
訴訟代理人　林志剛律師
複　代理人　丙○○專利代理人.
訴訟代理人　高山峰專利代理人.
被　　　告　經濟部智慧財產局
代　表　人　蔡練生（局長）
訴訟代理人　乙○○
　　　　　　李聖賢
上列當事人間因發明專利申請事件，原告不服經濟部中華民國93
年5月19日經訴字第09306219040號訴願決定，提起行政訴訟，本
院判決如下：
　　主  文
原告之訴駁回。
訴訟費用由原告負擔。
　　事  實
一、事實概要：原告於民國（下同）90年5月29日以「群管理升
    降機的控制系統」向被告申請發明專利，並以西元2000年5
    月29日申請之日本特願0000-000000號專利案主張優先權，
    經被告編為第00000000號予以審查，不予專利。原告不服，
    申請再審查，同時提出本案中文及原文申請專利範圍修正本
    。案經被告審查，准予修正，並於92年9月26日以（92）智
    專三（3）05053字第09220968710號專利再審查核駁審定書
    為本案應不予專利之處分。原告不服，提起訴願，遭決定駁
    回，遂提起行政訴訟。
二、兩造聲明：
    (一)原告聲明：
      1.訴願決定及原處分均撤銷。
      2.被告應為准予本件專利之處分。
      3.訴訟費用由被告負擔。
    (二)被告聲明：
      如主文所示。
三、兩造之爭點：
    本案是否有違核駁審定時專利法第20條第2項進步性之規定
    ，不符發明專利之要件？
　　(一)原告主張：
      1.本案之「群管理升降機控制系統」發明，係一種可使用
        於既存的舊電梯之新昇降控制系統的發明。亦即，本發
        明係針對舊大樓等建物之既存的舊電梯（升降機）之全
        新使用目的而設計者。換句話說，本發明係將舊大樓等
        建物單獨使用之多數台電梯予以組合控制時而加以利用
        之系統。另外，依本發明之控制系統，就算在停電情況
        下，系統乃能動作。茲為期鈞院易於明瞭本發明之內容
        及目的，謹舉例詳細說明如下：例如：在某一舊大樓早
        就存在有「各樓層停止用之一般用電梯」一台、「載貨
        用電梯」一台及「管理人用僅停特定樓層之電梯」一台
        等3台電梯之情況下，由於彼等3台電梯之使用目的各不
        相同，因此各電梯設有各自之電梯間呼叫按鈕，而將使
        用者予以分開，成為各別互不相關聯之獨立控制使用狀
        態。但是隨著時間之經過，大樓之使用目的及用途等因
        發生變化而改變，亦即當初被依使用目的區分之3台電
        梯，有可能全部變更為「各樓層停止用之一般用電梯」
        。在此種改變情況下，若3台電梯繼續保持獨立控制使
        用狀態，不但在使用上極不方便，而且無法獲得有效管
        理及運用。如使用本發明之控制系統，即可針對各獨立
        控制之3台電梯進行有效之運轉管理。換言之，依據本
        發明之技術構成特徵，可以很容易變更既存之各別獨立
        使用狀態的電梯之使用目的。藉由本發明技術構成特徵
        之「傳送系統」之組合，將全部電梯連接於群管理控制
        裝置，依此則可以將既有之電梯再利用成為全新之控制
        形態。亦即，依據本發明將有助於電梯之恒久有效利用
        ，具有極高之產業上利用價值。根據以上之說明，在審
        理本案之發明時，如能先瞭解本發明係針對舊大樓之既
        存舊電梯之使用目的，藉由設置各個電梯之上位系統之
        群管理控制裝置，而可以容易進行單獨運轉之既存舊電
        梯之群管理控制，以改善舊大樓之既存舊電梯之使用狀
        態，並增進其有效的管理及運用，而非針對新建大樓等
        建物最初新建時開始，即對多數個電梯引進複雜之控制
        系統，而進行高度之群管理控制時，則在審理上就不致
        於如被告那樣誤解本發明之技術構成特徵所在。
      2.本案之「群管理昇降機控制系統」發明具有產業上利用
        性及新穎性，乃是被告所承認的，此從原處分僅認定本
        案不符專利法第20條第2項之進步性規定，即可獲得證
        實。因此本案與被告引證之引證1（公告第0000000號專
        利案）及引證2（日本特開平0-000000案）之技術構成
        特徵不相同，也是被告所承認的。惟為期貴院能在明瞭
        本案與兩個引證案的技術構成特徵不相同之下，更正確
        的判斷本案是否具有進步性起見，原告特在此詳細說明
        本案與該兩個引證案的技術構成特徵不相同處如下，以
        供貴院參考：
        (1)本案與引證1的技術構成特徵不相同處。
          首先，原告要強調的是，引證1並未如本發明（本案
          申請專利範圍第1項發明）揭示有下列的技術構成特
          ：
          將全部之運轉控制裝置及群管理控制裝置互相連接
            之同時，將全部之運轉控制裝置互相連接之第2傳
            送路徑所構成。
          可以將電梯間呼叫輸出入裝置與群管理控制裝置間
            之連接予以切離的傳送系統。
        (2)茲將引證1之技術，區分為(1)、「Ａ系統」、(2)、「
          Ｂ系統」及(3)、「全體構成」，而予以詳細說明如下
          ：引證1之Ａ系統的運轉控制裝置1與運轉控制裝置2
          ，電梯間呼叫控鈕8及電梯間控制裝置5，係介由第1
          傳送路徑11、第2傳送路徑12並聯接續，而於Ｂ系統
          設有第3傳送路徑3，做為傳送路徑23之備用，用於傳
          送運轉控制裝置3異常（故障、停電等）時之電梯間
          資訊。
          關於Ａ系統。
            Ａ、正常運轉時引證1之各個運轉控制裝置1及2均
                為正常運轉狀態，此時，電梯間呼叫按鈕8之
                輸入信號僅經由電梯間控制裝置4，再介由傳
                送路徑11傳送至運轉控制裝置1。電梯間呼叫
                控鈕8之輸入信號再經由群管理控制裝置10被
                傳送至運轉控制裝置2。亦即，引證1之運轉控
                制裝置2，並非經由電梯間控制裝置5之輸入信
                號進行控制，而是由電梯間控制裝置4之輸入
                信號傳送至群管理控制裝置10之後，再傳送至
                運轉控制裝置2進行控制。換言之，就引證案1
                之運轉控制裝置2之運轉控制而言，係以「電
                梯呼叫輸出入裝置與群管理控制裝置」處於被
                連接之狀態做為前提。亦即，引證1並未有如
                本案申請專利範圍第1項之發明所揭示之前述
                的「(二)可以將電梯間呼叫輸出入裝置與群管理
                控制裝置之連接予以切離之傳送系統」之技術
                構成特徵。
            Ｂ、異常（故障或維修）時
            　　當引證1之運轉控制裝1故障僅運轉控制裝置
                2運轉時，電梯間呼叫按鈕之輸入信號僅傳送
                至電梯間控制裝置5，再介由傳送路徑12傳送
                至運轉控制裝置2，等於僅有1台電梯存在。簡
                單言之為，依據引證1之Ａ系列之構成，群管
                理控制裝置10將2台運轉控制裝置1、2視為1台
                或視為2台，亦即群管理控制裝置10為2台運轉
                控制裝置1、2所必要之構成要素，若群管理控
                制裝置10不存在，則各運轉控制裝置1 、2即
                完全無法控制。因此，依引證1之傳送系統之
                構成，故障時即完全無法動作。
          關於Ｂ系統。
            Ａ、正常運轉時
            　　引證1之運轉控制裝置3處於正常狀態，電梯間
                呼叫按鈕9之輸入信號傳送至電梯間控制裝置6
                之後，介由傳送路徑13傳送至運轉控制裝置3
                及管理控制裝置10。
            Ｂ、異常時
            　　引證1之運轉控制裝置3處於故障狀態，電梯間
                呼叫按鈕9之輸入信號傳送至電梯間控制裝置6
                ，藉由切換電路33之功能，經由旁通傳送路徑
                30直接傳送至群管理控制裝置10。依據引證案
                1之此種構成，意味著「電梯間呼叫輸出入裝
                置與管理控制裝置處於連接狀態」，亦即，引
                證1不存在有如本案申請專利範圍第1項發明中
                所揭示之前述的「(二)可以將電梯間呼叫輸出入
                裝置與群管理裝置間之連接予以切離之傳送系
                統」之技術構成特徵。
        (3)關於引證1之全體構成。
          由上述詳細說明可知，依引證1之傳送系統之技術
            構成，運轉控制裝置1、2及3係與群管理控制裝置
            10之間直接進行信號之授受，因此，例如欲將Ａ系
            統產生之電梯間呼叫信號傳送至B系統時，該電梯
            間呼叫信號必定被傳送至群管理控制裝置10。亦即
            ，依據引證1之傳送系統之技術構成，運轉控制裝
            置1、2（Ａ系統）與運轉控制裝置3（Ｂ系統）之
            間無法直接進行信號之傳送（授受）。因此，當引
            證1之群管理控制裝置10發生問題時，引證1之Ａ系
            統與Ｂ系統之即無法進行正常之信號授受（傳送）
            ，亦即無法動作。
          相對於引證1之傳送系統，本案申請專利範圍第1項
            包含有前述的「(一)將全部之運轉控制裝置（例如1
            、2及3）與群管理控制裝置10相互連接之同時，將
            全部之運轉控制裝置（例如1、2及3）之間予以相
            互連接而構成之第2傳送路徑」之技術構成特徵。
            因此，依本案發明之傳送系統之技術構成，可以將
            電梯間呼叫輸出入裝置與群管理裝置間之連接予以
            切離，亦即可以切換為使運轉控制裝置1、2與3之
            間互相連接。因此依據本案申請專利範圍第1項發
            明所揭示之傳送系統之構成，因為具有第2傳送路
            徑，當群管理控制裝置故障（異常）時，各運轉控
            制裝置（例如1、2及3）相互之間可以藉由第2傳送
            路徑予以連接，因此各號機（電梯間控制裝置）乃
            然可以單獨進行電梯間呼叫之登錄處理，可以單獨
            行應答動作。亦即，依本案申請專利範圍第1項發
            明之第2傳送路徑之構成，即使群管理控制裝置故
            障時，乃然可以進行各個電梯單獨之運轉控制，而
            本發明此一效果係引證案一所無法達成者。
          另外，關於被告所言「依據引證1之第3傳送路徑，
            當各運轉控制裝置（1、2或3）異常時，介由引證1
            之第3傳送路徑可以傳送電梯間呼叫資訊，因此，
            即使運轉控制裝置（1、2或3）故障時，電梯間呼
            叫信號等之電梯間資訊乃然可傳送至群管理控制裝
            置，可以進行電梯單獨之運轉管理」一節並不正確
            。茲詳細說明其不正確之理由如下：
            正如附件1：引證1之傳送路徑參考說明圖所示，第
            3傳送電路30，係於運轉控制裝置3故障時，被切換
            而將電梯間資訊傳送至群管理控制裝置10，亦即，
            引證1之第3傳送電路30係和運轉控制裝置1及2故障
            時之電梯資訊之傳送無關者。因此，依據引證1之
            第3傳送電路，於運轉控制裝置（例如1及2）故障
            時，並無法如本發明進行各個電梯單獨之運轉管理
            。
      3.本案與引證案不同之處。
        本案具有新穎性為被告所承認。故本案與引證1、2之間
        ，在系統構成上及效果上必然有不同之處。
        (1)系統構成上不同之處：
          引證案不具有本案申請專利範圍第1項的下列技術特
          徵：
          將全部「運轉控制裝置」及「群管理控制裝置」互
            相連接之同時，將全部之「運轉控制裝置」互相連
            接之「第2傳送路徑」。
          可以將「電梯間呼叫輸出入裝置」與「群管理控制
            裝置」間之連接予以「切離的傳送系統」。
        (2)效果上不同之處：
          引證案不具有本案上述的(1)及(2)技術特徵，因此也不
          具有本案的下列效果：
          本案系統具有可用於既有之舊電梯，不需更換既有
            之舊電梯，只需更換本案系統即可。
          使用本案系統就算故障時，電梯乃能動作，引證案
            1之群控制系統故障時變為完全無法動作。
      4.本案與引證2的技術構成特徵不相同處。
        由引證2之第1圖可知，引證2存在2個群管理控制裝置，
        此為所謂「知能系微電腦10S」及「運轉系微電腦10M」
        。另外，於3台電梯分別連接控制系微電腦10a1、10a2
        、10a3及樓層終端機4n1、4n2、4n3，信號被傳送至「
        知能系微電腦10S」與「運轉系微電腦10M」之雙方。但
        是，樓層終端機4n1、4n2、4n3之輸入信號，不僅傳送
        至控制系微電腦10a1、10a2、10a3，亦傳送至「知能系
        微電腦10S」及「運轉系微電腦10M」。亦即，引證2並
        未有如本發明所揭示之前述的「(二)可以將電梯間呼叫輸
        出入裝置與群管理裝置間之連接予以切離之傳送系統」
        。因此，本發明之技術構成（傳送系統）特徵係和引證
        2完全不同者。換言之，引證2之技術思想為，自最初開
        始（大樓等建物之新建時開始）即對多數個電梯引進複
        雜之控制系統，而進行高度之群管理控制者。相對於引
        證2，本發明並非針對新建大樓之電梯管理之複雜控制
        系統之使用目的，而是針對舊大樓之既存電梯之使用目
        的，藉由設置各個電梯之上位系統之群管理控制裝置，
        而可以容易進行單獨運轉之既存電梯之群管理控制者。
      5.由以上本案與引證1、2之技術構成特徵的詳細比較，
        可知本案發明之「(一)將全部運轉控制裝置與群管理控制
        裝置相互之間施予連接之同時，將全部運轉控制裝置之
        間進行連接的第2傳送路徑，以及(二)可以將電梯間呼叫
        輸出入裝置與群管理控制裝置間之連接予以切離之傳送
        系統」的技術構成特徵，並未揭示於引證1、2。而且依
        本發明之技術構成，即使群管理控制裝置故障時，亦可
        有效進行獨立運轉之多數台電梯之控制，較引證1、2確
        實能達成增進效果之目的，具有功能上之進步，亦即本
        發明能達成引證1、2所無法達成之如下效果：
        (1)本發明為一新控制系統而用於既有之舊電梯者，不需
          更換既有之舊電梯，只需更換系統（即改用本發明之
          控制系統）即可。
        (2)使用本發明之「群管理升降機控制系統」，就算停電
         （故障）時，電梯乃能動作，相對於本發明，引例1之
          群控制系統故障時變為完全無法動作。
      6.原處分違法之情形。
        (1)查原處分（即再審查核駁審定）據以認定本案不具進
          步性的主要理由，係認為引證1、2已揭露本案「電梯
          間呼叫輸入輸出裝置」、對電梯間呼叫進行分配控制
          之「群管理控制裝置」、控制各別升降機運轉之「運
          轉控制裝置」，以及「傳送系統」等。
        (2)但原處分卻忽略所謂「系統」的發明，並不是只有一
          些個別裝置而已，而是還包含裝置與裝置間的電路連
          接分配關係。須知這些電路連接分配關係的不同或有
          無，將影響到整個「系統」的構成及各裝置相互間之
          作用功能，因而也就影響到整個「系統」的作用功能
          。因此，原處分只單純引述本案與引證1些名稱相同
          的裝置，即謂本案該些裝置已為引證1、2所揭露有，
          而未注意到在系統構成上引證案並未有上述本案(1)、
          (2)技術特徵，以及在效果上引證案亦未有上述本案（
          a）、（b）效果，即逕行論定本案不具進步性，顯然
          過於主觀草率，難謂原處分無違法之處。
      7.關於被告在其93年10月27日答辯書第3頁中，舉「引證
        案1之專利說明書發明說明（10）第10頁第2段的記載，
        以證明，將引證1之各「運轉控制裝置」(1)～(3)當做個
        別之3系列時，可分別對其各「運轉控制裝置」(1)～(3)
        設切換電路，即能使其分別為利用別系列之搭乘場所呼
        叫按鈕傳送搭乘場所情報之構成乙節，可分成下列二點
        來看，即知按照該記載設「切換電路」時，不但增加電
        路複雜性及操作不便，而且一旦引證1之群管理控制裝
        置10發生故障時，則仍然將變為完全無法動作。
        (1)上述引證1說明書所記載要設的切換電路，在引證1的
          圖1中，所示之「運轉控制裝置」（3）早有設置。該
          「運轉控制裝置」（3）的切換電路，即標示為30之
          「第3傳送電路」。其切換開關則為33。此「第3傳送
          電路」30，係於「運轉控制裝置」（3）故障時，電
          路被切換至33而成的，以便將電梯間資訊傳送至群管
          理控制裝置10」者。故此時引證1之群管理控制裝置
          10係在正常狀態下。因此要在「運轉控制裝置」(1)(2)
          設切換電路，以預防「運轉控制裝置」(1)(2)發生故障
          時使用，當然無問題可依照「運轉控制裝置」(3)方式
          設置。但此種切換電路之設置，必然增加電路複雜性
          及操作不便。
        (2)上述引證案之「運轉控制裝置」(1)～(3)如設切換電路
          ，其使用之時，係在「運轉控制裝置」(1)～(3)發生故
          障時，此時其「群管理控制裝置10」必須在正常運作
          下，利用切換電路傳送之電梯間資訊，才能被傳入「
          群管理控制裝置10」。換言之，切換電路係在「運轉
          控制裝置」(1)～(3)發生故障，而「群管理控制裝置10
          」正常運作時被使用者。但一旦引證案之群管理控制
          裝置10也發生故障時，則引證案將變為完全無法動作
          。然而使用本案系統，就算管理控制裝置故障時，因
          本案具有前述引證案所未有之(1)「第2傳送路徑」及
          (2)「切離的傳送系統」等二項技術特徵，故本案之電
          梯仍能動作，電梯間之呼叫輸出入也不受影響。由此
          可見，本案確具進步性。
      8.本案在準備程序時，被告所主張「依引證2之第1圖所述
        構成，已經揭示本案之連接各運轉控制裝置用之傳送路
        徑」乙節，乃是一種未明瞭兩者之傳送路徑（傳送系統
        ）的構成完全不同之錯誤說法。因此原告為期貴院能確
        實瞭解兩者主要不同之處，特予提出補充理由說明如下
        ：
        (1)本案之「電梯間呼叫信號」係直接被傳送至「運轉控
          制裝置」，並非直接被傳送至「群管理控制裝置」。
          同時，本案在上述之前提下，各「運轉控制裝置」除
          與「群管理控制裝置」連接外，其相互間又以「第2
          傳送路徑」連接。因此，被直接送至「運轉控制裝置
          」之「電梯間呼叫信號」，除由「第2傳送路徑」再
          將之傳送至「群管理控制裝置」外，在「群管理控制
          裝置」發生故障時，可不介由「群管理控制裝置」，
          而直接由「第2傳送路徑」將該「電梯間呼叫信號」
          傳送至其他之「運轉控制裝置」。此時，「運轉控制
          裝置」即兼作為「群管理控制裝置」。換言之，本案
          之前提係為即使沒有「群管理控制裝置」存在之情況
          下，各電梯亦能運轉，如本案第2圖「使各運轉控制
          裝置兼備群管理功能的分散型的控制系統的系統構成
          圖」所示。且上述所說明之「電梯間呼叫信號」必定
          傳送至「運轉控制裝置」的情況，和本案能於後續追
          加「運轉控制裝置」之個數有很大的關係。
        (2)至於引證2，依據其傳送路徑的構成，其「電梯間呼
          叫信號」係直接被傳送至「群管理控制裝置」，因此
          若不介由「群管理控制裝置」，則無法由「運轉控制
          裝置」將「電梯間呼叫信號」傳送至另一「運轉控制
          裝置」。換言之，依據引證2之傳送路徑的構成，其
          傳送路徑與本案不同，故實際上並未揭示有相同於本
          案之「第2傳送路徑」等之傳送系統。詳言之，依據
          引證2之圖1所揭示之傳送路徑的構成，其「電梯間呼
          叫信號」係直接被輸入「運轉系群管理控制裝置10M
          」。亦即，引證2之「電梯間呼叫信號」並未在各號
          機「運轉控制裝置」10a 1-10a3進行信號處理，而是
          直接被傳送至「運轉系群管理控制裝置10M」，而僅
          在「運轉系群管理控制裝置10 M」進行信號處理。另
          外，引證2之圖1上的「知能系群管理控制裝置10S」
          的功能，係作為「運轉系群管理控制裝置10M」發生
          故障停止時之備用運轉控制。當「運轉系群管理控制
          裝置10M」發生故障停止時，其「電梯間呼叫信號」
          雖改被傳送至各號機「運轉控制裝置」10a1-10a3處
          理，但此時係由「知能系群管理控制裝置10S」替換
          「運轉系群管理控制裝置10M」來進行電梯之運轉控
          制，是以該等信號於各號機「運轉控制裝置」10a1-
          10a3被處理後，係被傳送至「知能系（待機室）群管
          理控制裝置10S」。由此可見，構成引證2之傳送路徑
          的技術思想和本案完全不同。因而：
          在引證2之傳送路徑的構成中，完全未涉及本案所
            揭示之在「群管理控制裝置」停止之情況下，各別
            之電梯乃能獨立運轉"之技術思想，而是以繼續使
            用「群管理控制裝置（知能系群管理控制裝置10S
            ）」為前提的考量，來作為運轉控制。換言之，依
            據引證2之傳送路徑的構成，如其2台「群管理控制
            裝置（運轉系群管理控制裝置10M與知能系（待機
            室）群管理控制裝置10S）」均停止時，全部電梯
            將無法運轉。相對於引證2，依本案之傳送路徑的
            構成，在群管理控制裝置故障情況下，各電梯乃能
            獨立運轉。
          在引證2，由於「電梯間呼叫」傳送至「知能系群
            管理控制裝置10S」之信號，與傳送至「運轉系群
            管理控制裝置10M」之信號為不相同。因此，由「
            運轉系群管理控制裝置10M」切換為「知能系群管
            理控制裝置10S」之階段，會發生控制方式之變化
            ，此一變化是好或不好很難以意料，但至少本案所
            揭示之構成並不會發生此一變化。亦即，引證2之
            控制方式和本案之控制方式完全不同。
      9.綜上所述，可見被告在已承認本案發明具有新穎性之下
        ，竟然以「引證1、2已揭露本案電梯間呼叫輸入輸出裝
        置，對電梯間呼叫進行分配控制之群管理控制裝置，控
        制各別升降機運轉之運轉控制裝置，以及傳送系統等本
        案主要發明標的技術內容之構成及作用」為由，審定（
        再審查核駁審定）本案係為運用申請前既有之技術或知
        識，而為熟習該技術者所能輕易完成，不具進步性之處
        分，顯見在認定事實適用法規實有錯誤，難謂原處分無
        違法。訴願機關不察，竟予決定維持原處分，顯見訴願
        決定亦違法。請貴院明察，判決如訴之聲明。
    (二)被告主張：
      1.原告起訴理由主要謂本案發明之「(一)將全部運轉控制裝
        置與群管理控制裝置相互之間施予連接之同時，將全部
        運轉控制裝置之間進行連接的第二傳送路徑，以及(二)可
        以將電梯間呼叫輸出入裝置與群管理控制裝置間之連接
        予以切離之傳送系統」的技術構成特徵，並未揭示於引
        證案1、2；而且依本發明之技術構成，即使群管理控制
        裝置故障時，亦可有效進行獨立運轉之多數台電梯之控
        制，較引證1、及2確實能達成增進效果之目的，具有功
        能上之進步，亦即本發明能達成引證1、2所無法達成之
        如下效果：一、本發明為一新控制系統而用於既有之舊
        電梯者，不需要更換既有之舊電梯，只需要更換系統（
        即改用本發明之控制系統）即可。二、使用本發明之「
        群管理升降機控制系統」，就算停電（故障）時，電梯
        仍能動作，相對於本發明，引證1之群控制系統故障時
        變為完全無法動作。本案發明已具有新穎性，被告竟然
        以「引證1、2已揭露本案電梯間呼叫輸入輸出裝置，對
        電梯間呼叫進行分配控制之群管理控制裝置，控制各別
        升降機運轉之運轉控制裝置，以及傳送系統等本案主要
        發明標的技術內容之構成及作用」為由，審定（再審核
        駁審定）本案係為運用申請前既有之技術或知識，而為
        熟習該項技術者所能輕易完成，不具進步性之處分，顯
        見在認定事實適用法規實有錯誤云云。
      2.惟查，申請專利之發明，基本上應滿足專利之基本三要
        件─即產業上利用性、新穎性及進步性，始有取得發明
        專利之可能性。本案既不具進步性，自無可取得發明專
        利之理由，原處分並無違誤。再者，原處分已載明「本
        案依申請專利範圍所界定之標的為審查依據，先予指明
        」，是以，本案與習知前案之比較，係以本案申請專利
        範圍所界定之標的與習知技術構成為比較依據。且具有
        相同技術構成之使用，並不因使用對象物（新、舊電梯
        ）之差別，而能稱其具不同效果；另原告起訴理由以推
        斷臆測習知技術構成之群控制系統故障時電梯完全無法
        動作等，據以稱本案具不同效果，亦不足為憑。再者，
        ，由引證1之專利說明書發明說明（10）第10頁第2段載
        述「將各控制裝置(1)-(3)當做個別之3系列，使其分別為
        利用別系列之搭乘場所呼叫按鈕傳送搭乘場所情報之構
        成亦可。在此情形下，當然分別對各台控制裝置(1)-(3)
        設切換電路，不待贅言。」可知引證1於各運轉控制裝
        置故障時能進行各個電梯單獨之運轉管理，並非如原告
        理由所稱「依據引證1之第3傳送電路，於運轉控制裝置
        （例如1及2）故障時，並無法如本發明進行各個電梯單
        獨之運轉管理」。
      3.實際上，本案「群管理升降機的控制系統」包含：控制
        各樓層的電梯間呼叫輸入輸出裝置、對登錄的電梯間呼
        叫進行升降機的分配控制之群管理控制裝置、響應電梯
        間呼叫的分配控制訊號以控制升降機運轉之運轉控制裝
        置，及用以分離電梯間呼叫輸入輸出裝置與群管理控制
        裝置連接的傳送系統，藉由廣播將電梯間呼叫輸入訊號
        發送到其他的運轉控制裝置以及群管理控制裝置之傳送
        裝置，以及使同一樓層的電梯呼叫按鈕的燈點亮。引證
        案1（第00000000號專利案）係設連接搭乘場所控制裝
        置與群管理控制裝置之第三傳送電路，及使第一或第三
        傳送電路之一方選擇成為有效之切換電路，及對切換電
        路通常係使第一傳送電路為有效，一旦檢測各台控制裝
        置之異常時，就使第三傳送電路成為有效而輸出切換信
        號之異常檢測裝置，因通常係經由各台控制裝置從搭乘
        場所控制裝置傳送搭乘場所情報給群管理控制裝置，若
        各台控制裝置有異常時就經由第三傳送電路傳送搭乘場
        所情報，故即使各台控制裝置發生故障時，仍然可以將
        搭乘場所呼叫等之搭乘場所情報傳送給群管理控制裝置
        ，而進行昇降機單體之分配處理。引證1為有關一種昇
        降機之群管理控制裝置，係有關應答搭乘場所情報而進
        行複數昇降機之分配處理等之昇降機之群管理控制裝置
        ，尤其是各台控制裝置即使發生故障，仍然可以確實傳
        送搭乘場所情報之昇降機之群管理控制裝置。而引證2
        （日本特開平7─125941號專利案）具備：呼叫輸入輸
        出裝置（4d1）-（4d3），群管理控制裝置（10M），各
        號機控制裝置（10a1）-（10a3），以及傳送迴路等。
        引證1、2與本案比較，引證1、2已揭露本案電梯間呼叫
        輸入輸出裝置，對電梯間呼叫進行分配控制之群管理控
        制裝置，控制各別升降機運轉之運轉控制裝置，以及傳
        送系統等本案主要發明標的技術內容之構成及作用，故
        本案係為運用申請前既有之技術或知識，而為熟習該項
        技術者所能輕易完成，不具進步性；其為申請專利範圍
        第1項（獨立項）所述構成再予附加描述之附屬項（第2
        至8項）亦係為運用申請前既有之技術或知識，而為熟
        習該項技術者所能輕易完成，不具進步性，應不予專利
        ，原告起訴理由不足採。
      4.綜上所述，被告原處分並無違法，敬請駁回原告之訴。
　　理  由
一、按凡利用自然法則之技術思想之高度創作，而可供產業上利
    用者，得依法申請取得發明專利，為本案核駁審定時專利法
    第19條及第20條第1項所明定。惟如「發明係運用申請前既
    有之技術或知識，而為熟習該項技術者所能輕易完成時」，
    仍不得依法申請取得發明專利，復為同法第20條第2項所明
    定。
二、本件第00000000號「群管理升降機的控制系統」發明專利申
    請事件，被告係認，本案依91年10月30日申請專利範圍修正
    本審查，其內容包括：控制各樓層的電梯間呼叫輸出裝置、
    對登錄的電梯間呼叫進行升降機的分配控制之群管理控制裝
    置、響應電梯間呼叫的分配控制訊號以控制升降機運轉之運
    轉控制裝置，及用以分離電梯間呼叫輸入輸出裝置與群管理
    控制裝置連接的傳送系統，藉由廣播將電梯間呼叫輸訊號發
    送到其他的運轉控制裝置以及群管理控制連接的傳送裝置，
    以及使同一樓層的電梯呼叫按鈕的燈點亮。本案與80年9月1
    日審定公告之第00000000號「昇降機之群管理控制裝置」發
    明專利案（即引證1）以及西元1995年5月16日公開之日本特
    開平7─125941號專利案（即引證2）相較，引證1及2已揭露
    本案電梯間呼叫輸出輸入裝置，對電梯間呼叫進行分配控制
    之群管理控制裝置，控制個別升降機運轉之運轉控制裝置，
    以及傳送系統等本案主要發明標的技術內容之構成及作用，
    故本案為運用申請前既有之技術或知識，而為熟習該項技術
    者所能輕易完成且未能增進功效者，不具進步性，乃為應不
    予專利之處分。原告不服，依序提起訴願及行政訴訟；兩造
    之主張各如事實欄所載，其爭點厥為本案是否有違核駁審定
    時專利法第20條第2項進步性之規定，不符發明專利之要件
    ？
三、經查，本案「群管理升降機的控制系統」，包含：控制各樓
    層的電梯間呼叫輸入輸出裝置、對登錄的電梯間呼叫進行升
    降機的分配控制之群管理控制裝置、響應電梯間呼叫的分配
    控制訊號以控制升降機運轉之運轉控制裝置，及用以分離電
    梯間呼叫輸入輸出裝置與群管理控制裝置連接的傳送系統，
    藉由廣播將電梯間呼叫輸入訊號發送到其他的運轉控制裝置
    以及群管理控制裝置之傳送裝置，以及使同一樓層的電梯呼
    叫按鈕的燈點亮。次查，引證案1（第00000000號專利案）
    係設連接搭乘場所控制裝置與群管理控制裝置之第三傳送電
    路，及使第一或第三傳送電路之一方選擇成為有效之切換電
    路，及對切換電路通常係使第一傳送電路為有效，一旦檢測
    各台控制裝置之異常時，就使第三傳送電路成為有效而輸出
    切換信號之異常檢測裝置，因通常係經由各台控制裝置從搭
    乘場所控制裝置傳送搭乘場所情報給群管理控制裝置，若各
    台控制裝置有異常時就經由第三傳送電路傳送搭乘場所情報
    ，故即使各台控制裝置發生故障時，仍然可以將搭乘場所呼
    叫等之搭乘場所情報傳送給群管理控制裝置，而進行昇降機
    單體之分配處理；引證1為有關一種昇降機之群管理控制裝
    置，係有關應答搭乘場所情報而進行複數昇降機之分配處理
    等之昇降機之群管理控制裝置，尤其是各台控制裝置即使發
    生故障，仍然可以確實傳送搭乘場所情報之昇降機之群管理
    控制裝置。另引證2（日本特開平7─125941號專利案）具備
    ：呼叫輸入輸出裝置（4d1）-（4d3），群管理控制裝置（
    10M），各號機控制裝置（10a1）-（10a3），以及傳送迴路
    等。引證1、2與本案比較，引證1、2已揭露本案電梯間呼叫
    輸入輸出裝置，對電梯間呼叫進行分配控制之群管理控制裝
    置，控制各別升降機運轉之運轉控制裝置，以及傳送系統等
    本案主要發明標的技術內容之構成及作用。原告起訴意旨雖
    稱：本案發明之技術特徵在於(一)將全部運轉控制裝置與群管
    理控制裝置相互之間施予連接之同時，將全部運轉控制裝置
    之間進行連接的第二傳送路徑。(二)可以將電梯間呼叫輸出入
    裝置與群管理控制裝置間之連接予以切離之傳送系統；此並
    未揭示於引證案1、2，因此，本案之群管理控制裝置即使故
    障，亦可有效進行獨立運轉之多數台電梯之控制，且本案發
    明可用於既有之舊電梯者，較引證1、及2確實能達成增進效
    果之目的，具有進步性云云。惟查，發明專利申請案之審查
    ，應依申請專利範圍所界定之標的為審查依據，是以，本案
    與習知前案之比較，係以本案申請專利範圍所界定之標的與
    習知技術構成為比較依據，本案申請專利範圍所未記載者，
    自不得執以論究新穎性或進步性，何況，具有相同技術構成
    之使用，並不因使用對象物（新、舊電梯）之差別，而能稱
    其具不同效果。另原告訴稱引證案之群控制系統故障時電梯
    完全無法動作等乙節，純屬臆測之詞，並無依據；此由引證
    1之專利說明書發明說明（10）第10頁第2段載述「將各控制
    裝置(1)-(3)當做個別之3系列，使其分別為利用別系列之搭乘
    場所呼叫按鈕傳送搭乘場所情報之構成亦可。在此情形下，
    當然分別對各台控制裝置(1)-(3)設切換電路，不待贅言。」
    可知引證1於各運轉控制裝置故障時能進行各個電梯單獨之
    運轉管理，並非如原告所稱「依據引證1之第3傳送電路，於
    運轉控制裝置（例如1及2）故障時，並無法如本發明進行各
    個電梯單獨之運轉管理」。原告雖又質疑引證1之設置「切
    換電路」會增加電路複雜性及操作不便，如果屬實，則本案
    亦不能免。是原告所訴，核不足採。本案係運用申請前既有
    之技術或知識，而為熟習該項技術者所能輕易完成，不具進
    步性。又本案申請專利範圍第2項至第8項係第1項獨立項所
    述構成再予附加描述之附屬項，亦為運用申請前既有之技術
    或知識，而為熟習該項技術者所能輕易完成，亦不具進步性
    。
四、綜上所述，本案有違核駁審定時專利法第20條第2項進步性
    之規定，不符發明專利之要件。從而，被告所為本案應不予
    專利之處分，洵無違誤，訴願決定予以維持，亦無不合。原
    告仍執前詞，訴請撤銷原處分及訴願決定，及命被告應為准
    予本案專利之處分，均無理由，應予駁回。
據上論結，本件原告之訴為無理由，依行政訴訟法第98條第3項
前段，判決如主文。
中　　華　　民　　國　　94　　年　 　8　　月　 10  　 日
                    第四庭審判長法　官  徐  瑞  晃
           　　　  　　　　　　 法　官  蕭  惠  芳
           　　　　  　　　　　 法　官  李  得  灶
上為正本係照原本作成。
如不服本判決，應於送達後20日內向本院提出上訴狀並表明上訴
理由，如於本判決宣示後送達前提起上訴者，應於判決送達後20
日內補提上訴理由書（須按他造人數附繕本）。
中　　華　　民　　國　　94　　年　 　8　　月　 17  　 日
            　　　　  　　　　　書記官  陳  清  容
